---
title: "Análisis Numérico - Taller Derivación Numérica"
author: "Juan Francisco Hamón, Diego Mauricio Bulla, Juan Diego Campos"
date: "27/10/2019"
output:
  word_document: default
  html_notebook: default
---

a)Genere una tabla para evaluar el valor aproximado $f'(x) \approx x\cos(x)$ de $f'(1.8) \approx$ para los siguientes valores de $h = 0.1, 0.01, 0.0011, 0.0001$

```{r}
library(pracma)
#Se limpian los elementos creados con anterioridad
rm(list=ls())
#Se limpia la consola para una mejor visualizacion 
cat("\014")

f = function(x){x*cos(x)}

fo = function(x,h){( ( f(x + h) - f(x) )/ h )}


#Con h=0,1

r11 = fo(1.8,0.1)
r1 = fderiv(f,1.8, h=0.1)

cat("Con h = 0.1 \n")
print(r1)
print(r11)
#Error absoluto
absoluto = abs(r1 - r11)
cat("Error absoluto = ", absoluto, "\n")
#Error relativo
relativo = (abs(r1 - r11)) / (abs(r1))
cat("Error relativo = ", relativo, "\n")
    
#Con h=0,01
r11 = fo(1.8,0.01)
r1 = fderiv(f,1.8, h=0.01)

cat("Con h = 0.01 \n")
print(r1)
print(r11)
#Error absoluto
absoluto = abs(r1 - r11)
cat("Error absoluto = ", absoluto, "\n")
#Error relativo
relativo = (abs(r1 - r11)) / (abs(r1))
cat("Error relativo = ", relativo, "\n")


#Con h=0,0011
r11 = fo(1.8,0.0011)
r1 = fderiv(f,1.8, h=0.0011)

cat("Con h = 0.0011 \n")
print(r1)
print(r11)
#Error absoluto
absoluto = abs(r1 - r11)
cat("Error absoluto = ", absoluto, "\n")
#Error relativo
relativo = (abs(r1 - r11)) / (abs(r1))
cat("Error relativo = ", relativo, "\n")


#Con h=0,0001
r11 = fo(1.8,0.0001)
r1 = fderiv(f,1.8, h=0.0001)

cat("Con h = 0.0001 \n")
print(r1)
print(r11)
#Error absoluto
absoluto = abs(r1 - r11)
cat("Error absoluto = ", absoluto, "\n")
#Error relativo
relativo = (abs(r1 - r11)) / (abs(r1))
cat("Error relativo = ", relativo, "\n")
```

b)Estime el valor aproximado de las cotas del error para el problema anterior.

```{r}
#Se limpian los elementos creados con anterioridad
rm(list=ls())
#Se limpia la consola para una mejor visualizacion 
cat("\014")

#Derivadas de la función original
f = expression(x*cos(x))
dF1 = D(f,'x')
dF2 = D(dF1, 'x')
cat("Primera derivada: ")
print(dF1)
cat("\nSegunda derivada: ")
print(dF2)
cat("\n")

funDF2 <- function(x) {eval(dF2)}
M = funDF2(1.8)

#Resultado para 0.1
resultado = abs(0.1*M)/2
cat("Resultado para h = 0.1 es: ",resultado,"\n")

#Resultado para 0.01
resultado = abs(0.01*M)/2
cat("Resultado para h = 0.01 es: ",resultado,"\n")

#Resultado para 0.0011
resultado = abs(0.0011*M)/2
cat("Resultado para h = 0.0011 es: ",resultado,"\n")

#Resultado para 0.0001
resultado = abs(0.0001*M)/2
cat("Resultado para h = 0.0001 es: ",resultado,"\n")
```

c)¿Cuál es el valor de h que proporciona una aproximación con una precisión de $10^{-4}$?

```{r}
#Se limpian los elementos creados con anterioridad
rm(list=ls())
#Se limpia la consola para una mejor visualizacion 
cat("\014")

f2 <- function(x) -(sin(x) + (sin(x) + x * cos(x)))
M = f2(1.8)

cota = function(h) { abs((h*M)/2) -10^-4 }
respuesta = uniroot(cota, c(0,1))$root
cat("El valor de h que proporciona una aproximación con una estimación de 10^-4 es de ",respuesta,"\n")

```

d)Supóngase que se tienen tres puntos dados por: $x_{0}$; $x_{1} = x_{0} + h$; $x_{2} = x_{0} + 2h$. Encuentre la fórmula conocida de tres puntos para determinar una aproximación de $f'(x_{0})$. Donde $\xi_{0}$ se encuentra entre $x_{0}$ y $x_{0} + 2h$. Utilice esta fórmula para encontrar $\approx f'(1.8)$.

Para encontrar la fórmula de tres puntos, que es la que corresponde con los parámetros dados en el enunciado, se parte del polinomio de Taylor de segundo grado.

 $f(x) = f(x_{0}) + f'(x_{0})h + \frac{f''(x_{0})}{2}h^{2} + \frac{f'''(\xi)}{6}h^{3}$

Despejando $f'(x_{0})$ se obtiene:

 $f'(x_{0}) = \frac{f(x)-f(x_{0})}{h} - \frac{f''(x_{0})}{2}h - \frac{f'''(\xi)}{6}h^{2}$
 
Ahora, aplicando el valores de $x_{1}$ en $x$ dentro de la ecuación que se encontró anteriormente se obtiene:

 $f'(x_{0}) = \frac{f(x_{0}+h)-f(x_{0})}{h} - \frac{f''(x_{0})}{2}h - \frac{f'''(\xi)}{6}h^{2}$
 
Para determinar $f''(x_{0})$ en terminos de $x_{0}$, $x_{1}$ y $x_{2}$, se construyen los polinomios de Taylor de segundo orden para $x_{1} = x_{0} + h$ y para $x_{2} = x_{0} + 2h$.

 $f(x_{0}+h) = f(x_{0}) + f'(x_{0})h + \frac{f''(x_{0})}{2}h^{2}$; Ecuación 1.
 
 $f(x_{0}+2h) = f(x_{0}) + f'(x_{0})2h + \frac{f''(x_{0})}{2}(2h)^{2}$; Ecuación 2.

Ahora, multiplicando la ecuación 1 por $-2$ y sumándola con la ecuación 2 se obtiene:

 $f(x_{0}+2h) - 2f(x_{0}+h) = -f(x_{0}) + f''(x_{0})h^{2}$
 
Al despejar $f''(x_{0})$ de la ecuación anterior se tiene:

 $f''(x_{0}) = \frac{f(x_{0}) - 2f(x_{0}+h) + f(x_{0}+2h)}{h^{2}}+Oh$; Ecuación 3.
 
Al reemplazar la ecuación 3 dentro de la ecuación 1 se obtiene la fórmula de los tres puntos:

 $f'(x_{0}) = \frac{-3f(x_{0}) + 4f(x_{0}+h) - f(x_{0}+2h)}{2h}+Oh^{2}$
 
Ahora, tras haber encontrado la ecuación, se utilizará para encontrar el valor aproximado de $f'(1.8)$.

```{r}
#Se limpian los elementos creados con anterioridad
rm(list=ls())
#Se limpia la consola para una mejor visualizacion 
cat("\014")

x0 = 1.8

f = function(x) {x*cos(x)}

#Para 0.1
cat("Valor aproximado para h = 0.1: \n")
h = 0.1
      
dFx = (-f(x0+2*h)+4*f(x0+h)-3*f(x0))/(2*h)
print(dFx)
cat("\n")

#Para 0.01
cat("Valor aproximado para h = 0.01: \n")
h = 0.01
dFx = (-f(x0+2*h)+4*f(x0+h)-3*f(x0))/(2*h)
print(dFx)
cat("\n")


#Para 0.0011
cat("Valor aproximado para h = 0.0011: \n")
h = 0.0011
dFx = (-f(x0+2*h)+4*f(x0+h)-3*f(x0))/(2*h)
print(dFx)
cat("\n")

#Para 0.0001
cat("Valor aproximado para h = 0.0001: \n")
h = 0.0001
dFx = (-f(x0+2*h)+4*f(x0+h)-3*f(x0))/(2*h)
print(dFx)
cat("\n")

```

e)Realice una modificación de la fórmula de los tres puntos, tomando valores entre $(x_{0} - h)$ y $(x_{0} + h)$ y compare la magnitud del error con la fórmula de la parte d.

Al realizar los cambios correspondientes en el despeje y reemplazo de las ecuaciones encontradas en el punto anterior, se llega a la fórmula de los tres puntos centrada:

 $f'(x_{0}) = \frac{f(x_{0}+h) - f(x_{0}-h)}{2h}$

```{r}
#Se limpian los elementos creados con anterioridad
rm(list=ls())
#Se limpia la consola para una mejor visualizacion 
cat("\014")

x0 = 1.8
fe = expression(x*cos(x))
DFe = D(fe, 'x')
dff = function(x) {eval(DFe)}
valorReal = dff(1.8)


f = function(x) {x*cos(x)}

#Para 0.1
cat("Valor aproximado para h = 0.1 por tres puntos: \n")
h = 0.1
dFx1 = (-f(x0+2*h)+4*f(x0+h)-3*f(x0))/(2*h)
print(dFx1)
cat("\n")
cat("Valor aproximado para h = 0.1 por tres puntos centrada: \n")
dFx2 = (1/(2*h) ) * ( f(x0+h) - f(x0-h) )
print(dFx2)
cat("\n")
cat("Error estimado por tres puntos: \n")
error3 = abs(((valorReal - dFx1)/valorReal)*100)
print(error3)
cat("\n")
cat("Error estimado por tres puntos centrada: \n")
error3c = abs(((valorReal - dFx2)/valorReal)*100)
print(error3c)
cat("\n")

#Para 0.01
cat("Valor aproximado para h = 0.01 por tres puntos: \n")
h = 0.01
dFx1 = (-f(x0+2*h)+4*f(x0+h)-3*f(x0))/(2*h)
print(dFx1)
cat("\n")
cat("Valor aproximado para h = 0.01 por tres puntos centrada: \n")
dFx2 = (1/(2*h) ) * ( f(x0+h) - f(x0-h) )
print(dFx2)
cat("\n")
cat("Error estimado por tres puntos: \n")
error3 = abs(((valorReal - dFx1)/valorReal)*100)
print(error3)
cat("\n")
cat("Error estimado por tres puntos centrada: \n")
error3c = abs(((valorReal - dFx2)/valorReal)*100)
print(error3c)
cat("\n")

#Para 0.0011
cat("Valor aproximado para h = 0.0011 por tres puntos: \n")
h = 0.0011
dFx1 = (-f(x0+2*h)+4*f(x0+h)-3*f(x0))/(2*h)
print(dFx1)
cat("\n")
cat("Valor aproximado para h = 0.0011 por tres puntos centrada: \n")
dFx2 = (1/(2*h) ) * ( f(x0+h) - f(x0-h) )
print(dFx2)
cat("\n")
cat("Error estimado por tres puntos: \n")
error3 = abs(((valorReal - dFx1)/valorReal)*100)
print(error3)
cat("\n")
cat("Error estimado por tres puntos centrada: \n")
error3c = abs(((valorReal - dFx2)/valorReal)*100)
print(error3c)
cat("\n")

#Para 0.0001
cat("Valor aproximado para h = 0.0001 por tres puntos: \n")
h = 0.0001
dFx1 = (-f(x0+2*h)+4*f(x0+h)-3*f(x0))/(2*h)
print(dFx1)
cat("\n")
cat("Valor aproximado para h = 0.0001 por tres puntos centrada: \n")
dFx2 = (1/(2*h) ) * ( f(x0+h) - f(x0-h) )
print(dFx2)
cat("\n")
cat("Error estimado por tres puntos: \n")
error3 = abs(((valorReal - dFx1)/valorReal)*100)
print(error3)
cat("\n")
cat("Error estimado por tres puntos centrada: \n")
error3c = abs(((valorReal - dFx2)/valorReal)*100)
print(error3c)
cat("\n")

```

f)Utilice la fórmula para cinco puntos alrededor $x_{0}$ y aplíquela y compárela con todas las fórmulas anteriores.

```{r}
#Se limpian los elementos creados con anterioridad
rm(list=ls())
#Se limpia la consola para una mejor visualizacion 
cat("\014")

x0 = 1.8
fe = expression(x*cos(x))
DFe = D(fe, 'x')
dff = function(x) {eval(DFe)}
valorReal = dff(1.8)

f = function(x) {x*cos(x)}

#Para 0.1
cat("Valor aproximado para h = 0.1 por tres puntos: \n")
h = 0.1
dFx1 = (-f(x0+2*h)+4*f(x0+h)-3*f(x0))/(2*h)
print(dFx1)
cat("\n")
cat("Valor aproximado para h = 0.1 por tres puntos centrada: \n")
dFx2 = (1/(2*h) ) * ( f(x0+h) - f(x0-h) )
print(dFx2)
cat("\n")
cat("Valor aproximado para h = 0.1 por cinco puntos: \n")
dFx3 = (f(x0-2*h)-8*f(x0-h)+8*f(x0+h)-f(x0+2*h))/(12*h)
print(dFx3)
cat("\n")
cat("Error estimado por tres puntos: \n")
error3 = abs(((valorReal - dFx1)/valorReal)*100)
print(error3)
cat("\n")
cat("Error estimado por tres puntos centrada: \n")
error3c = abs(((valorReal - dFx2)/valorReal)*100)
print(error3c)
cat("\n")
cat("Error estimado por cinco puntos: \n")
error5 = abs(((valorReal - dFx3)/valorReal)*100)
print(error5)
cat("\n")

#Para 0.01
cat("Valor aproximado para h = 0.01 por tres puntos: \n")
h = 0.01
dFx1 = (-f(x0+2*h)+4*f(x0+h)-3*f(x0))/(2*h)
print(dFx1)
cat("\n")
cat("Valor aproximado para h = 0.01 por tres puntos centrada: \n")
dFx2 = (1/(2*h) ) * ( f(x0+h) - f(x0-h) )
print(dFx2)
cat("\n")
cat("Valor aproximado para h = 0.01 por cinco puntos: \n")
dFx3 = (f(x0-2*h)-8*f(x0-h)+8*f(x0+h)-f(x0+2*h))/(12*h)
print(dFx3)
cat("\n")
cat("Error estimado por tres puntos: \n")
error3 = abs(((valorReal - dFx1)/valorReal)*100)
print(error3)
cat("\n")
cat("Error estimado por tres puntos centrada: \n")
error3c = abs(((valorReal - dFx2)/valorReal)*100)
print(error3c)
cat("\n")
cat("Error estimado por cinco puntos: \n")
error5 = abs(((valorReal - dFx3)/valorReal)*100)
print(error5)
cat("\n")

#Para 0.0011
cat("Valor aproximado para h = 0.0011 por tres puntos: \n")
h = 0.0011
dFx1 = (-f(x0+2*h)+4*f(x0+h)-3*f(x0))/(2*h)
print(dFx1)
cat("\n")
cat("Valor aproximado para h = 0.0011 por tres puntos centrada: \n")
dFx2 = (1/(2*h) ) * ( f(x0+h) - f(x0-h) )
print(dFx2)
cat("\n")
cat("Valor aproximado para h = 0.0011 por cinco puntos: \n")
dFx3 = (f(x0-2*h)-8*f(x0-h)+8*f(x0+h)-f(x0+2*h))/(12*h)
print(dFx3)
cat("\n")
cat("Error estimado por tres puntos: \n")
error3 = abs(((valorReal - dFx1)/valorReal)*100)
print(error3)
cat("\n")
cat("Error estimado por tres puntos centrada: \n")
error3c = abs(((valorReal - dFx2)/valorReal)*100)
print(error3c)
cat("\n")
cat("Error estimado por cinco puntos: \n")
error5 = abs(((valorReal - dFx3)/valorReal)*100)
print(error5)
cat("\n")

#Para 0.0001
cat("Valor aproximado para h = 0.0001 por tres puntos: \n")
h = 0.0001
dFx1 = (-f(x0+2*h)+4*f(x0+h)-3*f(x0))/(2*h)
print(dFx1)
cat("\n")
cat("Valor aproximado para h = 0.0001 por tres puntos centrada: \n")
dFx2 = (1/(2*h) ) * ( f(x0+h) - f(x0-h) )
print(dFx2)
cat("\n")
cat("Valor aproximado para h = 0.0001 por cinco puntos: \n")
dFx3 = (f(x0-2*h)-8*f(x0-h)+8*f(x0+h)-f(x0+2*h))/(12*h)
print(dFx3)
cat("\n")
cat("Error estimado por tres puntos: \n")
error3 = abs(((valorReal - dFx1)/valorReal)*100)
print(error3)
cat("\n")
cat("Error estimado por tres puntos centrada: \n")
error3c = abs(((valorReal - dFx2)/valorReal)*100)
print(error3c)
cat("\n")
cat("Error estimado por cinco puntos: \n")
error5 = abs(((valorReal - dFx3)/valorReal)*100)
print(error5)
cat("\n")

```


g)Aplique la fórmula adecuada para aproximar $f''(1.8)$. Justifique su respuesta.

```{r}
#Se limpian los elementos creados con anterioridad
rm(list=ls())
#Se limpia la consola para una mejor visualizacion 
cat("\014")

x0 = 1.8
fe = expression(x*cos(x))
DFe = D(fe, 'x')
DF2e = D(DFe, 'x')
dff = function(x) {eval(DF2e)}
valorReal = dff(1.8)
valorReal

f = function(x) {x*cos(x)}
h = 0.1

#3 Puntos centrada
cat("Resultado usando fórmula de 3 puntos centrada: \n")
dFx = ( (1/(h^2) ) * ( (f(x0+h)) - (2*f(x0)) + (f(x0-h)) ) )
print(dFx)
cat("\n")
Error = abs(((valorReal - dFx)/valorReal)*100)
cat("Error estimado para fórmula de 3 puntos centrada: \n")
print(Error)
cat("\n")

```

La razón para escoger la fórmula de 3 puntos centrada es debido a que tiene un orden de complejidad $O(h^{2})$. Así mismo, presenta un error bajo al realizar la operación para encontrar la aproximación deseada.

h)Teniendo en cuenta que el error total $(h) = $error de redondeo $+$ error de truncamiento dado por: $e(h) = \frac{\xi}{h}+\frac{h^{2}}{6}M$ como una función del tamaño del paso. Encuentre el tamaño óptimo del paso.

Teniendo la ecuación $e(h) = \frac{\xi}{h}+\frac{h^{2}}{6}M$, se puede encontrar su primera derivada para obtener:

 $e'(h) = - \frac{\xi}{h^{2}} + \frac{h}{3}M$

Ahora, al igualar la ecuación a $0$ se forma el siguiente sistema:

 $\frac{\xi}{h^{2}} = \frac{h}{3}M$
 
Por último, al despejar h se puede determinar el tamaño del paso óptimo.

 $h = \sqrt[3]{\frac{3\xi}{M}}$

i)El siguiente código está dado para aproximar $f'(1)$; $f(x) = xe^{x}$, realice una gráfica que muestre como varía la precisión en función de $h$.

```{r}
#Se limpian los elementos creados con anterioridad
rm(list=ls())
#Se limpia la consola para una mejor visualizacion 
cat("\014")

f = function(x) {x*exp(x)}
r = 5.436563656918091
h = 0.1
x = c()
y = c()
i=0

while(i < 15){
  d = (f(1+h)-f(1))/h
  e = abs(r-d)
  h = h/10
  i = i+1
  x[i] = h
  y[i] = e
}

plot(x, y, main = "Precisión vs Tamaño de paso", xlab = "Tamaño de paso", ylab = "Precisión")
lines(x, y, col = "blue")

```


j)Aplicación: En un circuito con un voltaje $E(t)$ y una inductancia $L$ se tiene que: $E(t) = L \frac{di}{dt} + Ri$ donde $R$ es la resistencia e $i$ es la corriente. La siguiente tabla muestra la media de la corriente para varios instantes de tiempo (segundos), con $R = 0.142$ ohms y $L = 0.98$ henries. Aproxime el voltaje para los valores de t.

```{r}
#Se limpian los elementos creados con anterioridad
rm(list=ls())
#Se limpia la consola para una mejor visualizacion 
cat("\014")

E <- function(L,R,i,di,dt) (L*(di/dt)+R*i)
valR <- 0.142
valL <- 0.98

#Para 1.01
diffT = 1.01 - 1.00
diffI = 3.12 - 3.10
cat("Voltaje aproximado en 1.01: ",E(valL, valR, 3.12, diffI, diffT),"\n")

#Para 1.02
diffT = 1.02 - 1.01
diffI = 3.14 - 3.12
cat("Voltaje aproximado en 1.02: ",E(valL, valR, 3.14, diffI, diffT),"\n")

#Para 1.03
diffT = 1.03 - 1.02
diffI = 3.18 - 3.14
cat("Voltaje aproximado en 1.03: ",E(valL, valR, 3.18, diffI, diffT),"\n")

#Para 1.04
diffT = 1.04 - 1.03
diffI = 3.24 - 3.18
cat("Voltaje aproximado en 1.04: ",E(valL, valR, 3.24, diffI, diffT),"\n")


```
